【裁判字號】    97,交聲,2717
【裁判日期】    971106
【裁判案由】    違反道路交通管理處罰條例聲明異議
【裁判全文】
臺灣臺北地方法院交通事件裁定            97年度交聲字第2717號
原處分機關  交通部公路總局臺北區監理所板橋監理站
受 處分 人  乙○○
上列受處分人因違反道路交通管理案件，對於交通部公路總局臺
北區監理所板橋監理站中華民國97年9月23日所為之處分（原處分
案號：板監裁字第裁41-C00000000號裁決書）聲明異議，本院裁
定如下：
    主  文
原處分撤銷。
乙○○不罰。
    理  由
一、按法院受理交通事件，準用刑事訴訟法之規定，道路交通管
    理處罰條例第八十九條前段定有明文。是最高法院七十六年
    臺上字第四九八六號判例「認定犯罪事實所憑之證據，雖不
    以直接證據為限，間接證據亦包括在內。然而無論直接證據
    或間接證據，其得為訴訟上之證明者，須於通常一般之人均
    不致有所懷疑，而得確信其為真實之程度者，始得據為有罪
    之認定。倘其證明尚未達到此一程度，而有合理之懷疑存在
    ，而無從使事實審法院得有罪之確信時，即應由法院為諭知
    被告無罪之判決。」所揭示刑事訴訟法上法院認定事實之最
    重要原則，於法院審理行為人違反道路交通管理處罰條例案
    件時，當有其適用。易言之，法院於審理行為人違反道路交
    通管理處罰條例案件，當踐行完畢調查證據程序後，為事實
    之認定時，如就原處分機關所認定之行為人違規事實仍有合
    理之訴訟上懷疑，而無法確信行為人確有該當於道路交通管
    理處罰條例各該處罰條文之構成要件事實時，此際即應依訴
    訟上之待證事實「倘有懷疑，則從被告之利益作解釋」之證
    據法則，作對受處分人有利之認定。
二、本件異議人即受處分人乙○○於民國97年8月5日上午12時30
    分，駕駛車牌號碼K2C-525號重型機車，沿臺北縣新店市○○
    路行駛，行經北新路與民族路交岔路口時，遇紅燈未停，仍
    由北新路穿越該交岔路口迴轉對向道北新路往碧潭方向行駛
    ，經臺北縣政府警察局新店分局江陵派出所員警甲○○當場
    攔停，以受處分人行經有燈光號誌管制之交岔路口闖紅燈之
    違規行為，依道路交通管理處罰條例第53條第1項當場舉發，
    嗣受處分人於舉發通知單上所載之應到案日期即同年8月20
    日前向舉發單位提出申訴，經舉發單位調查結果，仍認受處
    分人有前開違規行為，原處分機關乃於97年9月23日依前開條
    例第53條第1項、第63條第1項第3款之規定，裁處受處分人罰
    鍰1,800元，並記違規點數3點。（裁決書上並註記罰鍰已於
    97年9月23日繳清結案）
三、本件異議人聲明異議意旨略以：伊在97年8月5日約中午12時
    離開寶強路6-3號8樓的全達國際股份有限公司，在行經寶強
    路與北新路路口，於寶強路綠燈左轉北新路往碧潭方向，被
    員警甲○○於大豐加油站前攔下，當時舉發員警攔下兩輛違
    規機車，第1輛機車是伊，第2輛機車是由北新路迴轉，因為
    伊與第2輛機車幾乎是同時轉進北新路，員警是第一個攔下我
    ，員警當時要伊出示證件核對無誤後，開立交通罰單，在違
    規事實上寫上闖紅燈，當時伊就跟員警表示，伊是綠燈左轉
    ，但員警說：「你那時頭上是紅燈（北新路燈號），那就是
    闖紅燈」，伊極度不服員警的說詞，伊詢問員警引用的舉發
    違反法條是多少罰鍰時，員警說他並未記得罰鍰是多少，叫
    伊去繳罰單時就會知道，這不禁讓人懷疑員警的專業能力，
    員警是否為了一己之私，罔顧民眾權益，故意引用錯誤法條
    ，讓一般民眾在不知曉所觸犯的法條是幾條幾款的情形下，
    任員警宰割，為此聲明異議，請求撤銷原處分等語。
四、經查：
（一）受處分人於97年8月5日中午時分，行經北新路與民族路之
      交岔路口，為受處分人所不爭執，惟受處分人是否確係沿
      臺北縣新店市○○路行駛，行經上揭交岔路口時，遇紅燈
      未停，仍闖紅燈由北新路穿越該交岔路口迴轉對向道北新
      路往碧潭方向行駛，或係由寶強路綠燈未依兩段式左轉而
      直接左轉入北新路往碧潭方向等情，雖據證人即臺北縣政
      府警察局新店分局江陵派出所員警甲○○到庭證稱：伊有
      目擊受處分人從北新路迴轉往新店方向行駛，且伊當時所
      站位置可以清楚看到受處分人從安全島那裡迴轉，當時北
      新路之燈號是紅燈，民族路的燈號是綠燈，確定受處分人
      並非由寶強路左轉北新路，受處分人未迴轉前，伊有看到
      受處分人行駛於北新路上等語，然關於舉發當時，受處分
      人是否有當場與其爭執或提出異議之情，證人甲○○於本
      院先是證述伊忘記了等語，後又證稱受處分人有當場向伊
      表示係違反兩段式左轉規定，並非是闖紅燈，伊忘了受處
      分人有無表示係從哪個方向轉出等語，嗣受處分人遲到入
      庭，陳述：舉發當時因有伊及另一輛機車駕駛人幾乎同時
      轉進北新路而先後遭證人攔停，而伊是由寶強路左轉北新
      路，第二輛機車是由北新路迴轉之情況等語後，證人甲○
      ○始證稱舉發當時確係看到兩輛機車一前一後由北新路左
      轉等語，惟經本院諭知於證人所繪製之現場圖上加繪該二
      機車違規之相對位置時，卻答以：伊不知如何繪製該二輛
      機車之相對位置，且忘記該二機車是由內側或外側車道一
      前一後迴轉等語。
（二）查上開交岔路口係一十字路口，受處分人係於證人甲○○
      所站立之西南角路口遭攔停，而證人甲○○既記得受處分
      人當場表示係違反兩段式左轉規定，則依常情及該路口之
      形式，受處分人當場表示所違反者係兩段式左轉時，應會
      具體指明係由何路口直接左轉以為異議，且依證人甲○○
      當時所站立之西南角路口位置，亦可當下立即知悉受處分
      人所爭執之行車來向應係寶強路，此係受處分人對於行車
      來向之爭執中極易查知且重要之點，然證人甲○○竟於本
      院證稱忘記受處分人是否有表示來向之詞，顯不足採，又
      證人於受處分人未到庭之前，經本院詢問舉發經過，僅簡
      略答以前揭有目擊受處分人於紅燈時迴轉北新路等證言，
      並未主動提及舉發當時係一前一後攔停二機車之情，顯有
      意迴避詳細證稱舉發經過；況若真確信遭攔停之二機車係
      由北新路紅燈迴轉對向道，且目擊受處分人違規前係行駛
      於北新路上，則何以本院諭知繪製二機車違規時之相對位
      置時，竟改稱不知如何繪製並忘記該二機車係由內側或外
      側車道違規等語，是綜上證人甲○○於本院之證述經過，
      實難以使本院得有原處分機關所認定受處分人上揭違規行
      為屬實之確信，又本件雖因交通違規事件往往有驟然而現
      、稍縱即逝之特質，而僅有舉發員警與受處分人間互異之
      言詞，然查受處分人所述當時員警係同時一前一後攔停伊
      與另一輛機車等語，亦為證人甲○○所是認，則證人甲○
      ○於舉發當時是否有因同時舉發二機車而誤判違規情事之
      虞，亦非全無可能，況衡諸常情，因交通法規處罰之規定
      繁多且罰鍰金額亦高低不一，一般人通常並不特別記憶各
      項交通法規之處罰額度，則駕駛人違規遭員警攔停時，因
      不知所爭執之違規處罰規定孰利或不利，其當下所爭執之
      違規情事多非空言指稱，是本件經本院調查證據後，仍無
      法確信行為人確有該當於道路交通管理處罰條例第53條第
      1項之構成要件事實，應為有利於受處分人之認定。
五、綜上所述，受處分人是否確係行駛於北新路而有闖紅燈迴轉
    至對向道北新路上之違規行為，因證人之證述未能使本院得
    其屬實之確信，應為有利於受處分人之認定，認受處分人之
    異議為有理由，自應由本院將原處分撤銷，以資適法。
六、據上論斷，應依道路交通案件處理辦法第20條前段，裁定如
    主文。
中    華    民    國    97    年    11    月    6     日
                  臺灣臺北地方法院交通法庭
                              法  官  楊蕙芬
以上正本證明與原本無異。
如不服本裁定，應於送達後5日內，向本院提出抗告狀。
                              書記官  馬正道
中    華    民    國    97    年    11    月    10    日


司法院資訊處製作；財團法人民間司法改革基金會備份。
